臺灣桃園地方法院刑事判決　　　　　　　　　　　　　　九十三年度訴字第六０號
　　公　訴　人　臺灣桃園地方法院檢察署檢察官
　　被　　　告　甲○○
右被告因違反槍砲彈藥刀械管制條例等案件，經檢察官提起公訴（九十二年度偵字第
九六九六號），經被告為有罪之陳述，本院合議庭裁定改由受命法官依簡式審判程序
獨任審理，並判決如左：
    主  文
甲○○未經許可，持有可發射子彈具有殺傷力之改造玩具手槍，處有期徒刑壹年，併
科罰金新臺幣壹拾萬元，罰金如易服勞役，以銀元佰元即新臺幣玖佰元折算壹日，
緩刑年。扣案具有殺傷力之仿ＦＮ廠半自動手槍製造之改造玩具手槍壹枝（含手槍
構成部分之彈匣壹個，槍枝管制編號：0000000000號）沒收。
    事  實
一、甲○○於民國九十二年五月十三日因與前配偶吳麗香（已於案發後之九十二年六
    月六日離婚）發生口角，心情不佳，遂駕駛其所有車號Ｈ八─七八七三號藍色廂
    型車外出散心，其後復由友人李世桐陪同下一起喝酒，迄至九十二年五月十四日
    中午飲酒完畢（尚未達心神喪失或精神耗弱之程度），李世桐原邀請甲○○至其
    臺北縣林口鄉東林村粉寮四十號住處休息，惟為甲○○所拒，甲○○乃單獨繼續
    駕駛車號Ｈ八─七八七三號藍色廂型車四處閒逛，而於九十二年五月十四日下午
    十七時許，因擬上廁所而將車駛至臺北縣林口鄉○○路之國勝廢棄工廠處，再下
    車步行至工廠內油桶旁之草欉，甲○○於上完廁所之後，因在該草欉裡，發現有
    不詳姓名年籍之人所有而遺失之以塑膠袋包裹仿ＦＮ廠半自動手槍製造之金屬玩
    具手槍換裝土造金屬槍管改造而成可發射子彈具有殺傷力之改造玩具手槍（含彈
    匣一個，槍枝管制編號：0000000000號）一枝，及於該槍枝彈匣內裝
    有長約十六．三ｍｍ之土造金屬彈殼加裝直徑八．０ｍｍ土造金屬彈頭組合而成
    可供擊發具殺傷力之土造子彈一顆，和於槍枝外口徑八．０ｍｍ不具殺傷力之土
    造子彈四顆（其中一顆不具底火及火藥無法擊發，餘三顆經採樣一顆試射，無法
    擊發，均係不發彈，不具殺傷力）、非屬槍砲彈藥刀械管制條例所公告查禁柄長
    十四公分、刃長二十三公分單面開鋒之刀械一把，詎甲○○明知可發射子彈具有
    殺傷力之改造玩具手槍、具殺傷力之子彈係屬槍砲彈藥刀械管制條例第四條第一
    項第一款、第二款所規定之槍砲、彈藥，非經中央主管機關即內政部之許可不得
    持有，竟意圖為自己不法之所有予以撿拾前開塑膠袋後侵占入己，而同時未經許
    可，無故持有前開槍、彈，旋持前開具有殺傷力之改造玩具手槍及子彈，駕車陸
    續駛往臺北縣林口鄉、桃園縣龜山鄉、臺北縣八里鄉等地，直至九十二年五月十
    五日凌晨某時許，車行至桃園縣龜山鄉○○○路「愛之星汽車旅館」投宿。嗣於
    九十二年五月十五日上午十時許，甲○○再攜帶前開具有殺傷力之改造玩具手槍
    及子彈離開「愛之星汽車旅館」，並隨意駕車前往臺北縣八里鄉、新莊市等地後
    ，而於同日下午十四時許，再途經臺北縣林口鄉○○路國勝廢棄工廠處，甲○○
    將前開具有殺傷力之改造玩具手槍及子彈插於腰際，欲下車嘔吐及上廁所之際，
    突然不慎導致該槍枝走火，射出彈匣內具殺傷力之子彈一顆，造成甲○○受有腹
    部槍傷併大腸穿刺傷之傷害，甲○○隨即撿起空彈殼一枚駕車前往桃園縣龜山鄉
    ○○村○○街五號財團法人長庚紀念醫院林口醫學中心（下稱長庚醫院）急診室
    就醫，並於同日下午十五時二十分許抵達長庚醫院警衛室，經該醫院警衛張永錦
    問明得知甲○○受有槍擊傷害後立即通知轄區派出所前來查察，迨於同日下午十
    七時十分許，於警方接獲線報已查悉甲○○可能持有槍、彈時，在甲○○之前配
    偶吳麗香之同意下，於甲○○所有之車號Ｈ八─七八七三號藍色廂型車內，扣得
    前開具殺傷力之改造玩具手槍一枝（含彈匣一個）、空彈殼一枚及不具殺傷力之
    土造子彈四顆、非管制刀械一把等物。
二、案經桃園縣政府警察局龜山分局報請臺灣桃園地方法院檢察署檢察官偵查起訴後
    ，經本院合議庭裁定改由受命法官依簡式審判程序獨任審理。
    理  由
一、右揭事實，業據被告甲○○於警訊（詳偵查卷第三頁至第五頁警訊筆錄）、偵查
    時（詳偵查卷第二九頁背面至第三十頁背面九十二年六月十七日偵訊筆錄）及本
    院審理中（詳本院九十三年二月二十五日簡式審判筆錄）均坦承不諱，核與證人
    即被告甲○○之前配偶吳麗香（詳偵查卷第七頁至第八頁警訊筆錄）證述之情節
    相符，並有桃園縣政府警察局龜山分局搜索扣押筆錄、龜山分局坪頂所查獲案扣
    押物品目錄清單（詳偵查卷第九頁至第十頁，載於九十二年五月十五日十七時十
    分至四十分，在桃園縣龜山鄉○○村○○街五號長庚醫院急診室前，因違反槍砲
    彈藥刀械管制條例案，經車號Ｈ八─七八七三號自用小客車所有人之妻吳麗香同
    意搜索，查獲改造手槍一把、彈匣一個、藍波刀一把、子彈四顆、空彈殼一枚、
    並於甲○○體內取出彈頭一枚）、桃園縣政府警察局龜山分局坪頂派出所查訪紀
    錄表（詳偵查卷第十三頁，載九十二年五月十六日在長庚醫院警衛室向張永錦查
    訪，查訪情形：「於昨（十五）日下午大約十五時二十分左右，有一位先生駕駛
    車號Ｈ八─七八七三號自用小客車至急診室門口，自稱受到槍傷，我問他於何時
    何地發生，他說是在交流道下往長庚方向的路上（文化一路），我馬上就將其送
    至急診室並通知轄區派出所至現場瞭解。」）、被告甲○○因與前配偶口角後所
    寫之留言六張（詳偵查卷第十五頁至第二十頁）、被告甲○○違反槍砲彈藥刀械
    管制條例案件照片總計八幀（詳偵查卷第二二頁至第二四頁，含車號Ｈ八─七八
    七三號藍色廂型車內槍、彈之起獲情形、藍波刀一把、改造玩具手槍一枝、土造
    子彈四顆、彈頭一枚、空彈殼一枚）等附卷可稽，復有於車號Ｈ八─七八七三號
    藍色廂型車內起獲之改造玩具手槍一枝（含彈匣一個）、空彈殼一枚（詳偵查卷
    第五七頁至第五八頁，九十二年度槍保管字第九六號及九十二年度彈保管字第九
    ０號）扣案可資佐證，而前開扣案改造玩具手槍一枝經送內政部警政署刑事警察
    局鑑定結果，認「一、送鑑改造手槍一枝（槍枝管制編號：000000000
    0號），認係由仿ＦＮ廠半自動手槍製造之金屬玩具手槍換裝土造金屬槍管改造
    而成，機械性能良好，可擊發適用子彈，認具殺傷力。二、送鑑子彈五顆：子彈
    型式係土造子彈，彈殼長度約十六．三ｍｍ，彈底無字樣，彈頭種類直徑為八．
    ０ｍｍ之土造金屬彈頭，鑑驗結果：（一）三顆，認均係土造子彈，具直徑八．
    ０ｍｍ之土造金屬彈頭，經採樣一顆試射，無法擊發，認不具殺傷力。（二）一
    顆，認係由土造金屬彈殼加裝直徑八．０ｍｍ之土造金屬彈頭而成，經檢視，不
    具底火及火藥，不具子彈完整結構，認不具殺傷力。（三）一顆，其內含土造金
    屬彈殼一顆及土造金屬彈頭（直徑八．０ｍｍ）一顆。」而具有殺傷力之事實，
    此有該局九十二年七月十八日刑鑑字第０九二００九四六六一號槍彈鑑定書（詳
    偵查卷第三九頁至第四六頁）一份在卷可參，又原於改造玩具手槍彈匣內之土造
    子彈一顆，亦具殺傷力，並因槍枝走火造成被告甲○○受有腹部槍傷併大腸穿刺
    傷等情，除據被告甲○○供明在卷外，復有被告甲○○長庚醫院診甲種斷證明書
    （詳偵查卷第三二頁，載經診斷受有腹部槍傷併大腸穿刺傷）、被告甲○○槍傷
    後開刀取出彈頭後之照片一幀（詳偵查卷第三三頁）等附卷可佐，是以被告甲○
    ○自白核與事實相符，本件事證明確，被告甲○○之犯行均堪認定，應予依法論
    科。
二、按火砲、肩射武器、肩射武器、機關槍、衝鋒槍、卡柄槍、自動步槍、普通步槍
    、馬槍、手槍、鋼筆槍、瓦斯槍、麻醉槍、獵槍、空氣槍、魚槍、改造模型槍及
    其他可發射金屬或子彈具有殺傷力之各式槍砲，均屬槍砲彈藥刀械管制條例第四
    條第一項第一款所稱之槍砲，另具有殺傷力之改造子彈，係屬同條例第四條第一
    項第二款所稱之彈藥，依同條例第五條規定，非經中央主管機關許可，不得製造
    、販賣、運輸、持有、寄藏或陳列。故被告甲○○拾獲扣案之可發射子彈具有殺
    傷力之仿ＦＮ廠半自動手槍製造之改造金屬玩具手槍一枝（含彈匣一個，槍枝管
    制編號：0000000000號），係不詳姓名之人在臺北縣林口鄉○○路國
    勝廢棄工廠內所遺失，為遺失物，被告甲○○意圖為自己不法之所有，加以侵占
    入己，核其所為係犯刑法第三百三十七條侵占遺失物罪，其侵占入己後，未經許
    可而同時持有可發射子彈具有殺傷力之改造玩具手槍及子彈，核係犯槍砲彈藥刀
    械管制條例第十一條第四項之未經許可持有可發射子彈具有殺傷力之改造手槍罪
    及同條例第十二條第四項之未經許可持有子彈罪。又被告甲○○以一持有行為，
    同時觸犯前開未經許可持有可發射子彈具有殺傷力之改造手槍罪、未經許可持有
    子彈罪二罪名，為想像競合犯，應依刑法第五十五條，從一重之未經許可持有可
    發射子彈具有殺傷力之改造手槍罪處斷。再被告甲○○所犯上開刑法第三百三十
    七條之侵占遺失物罪、槍砲彈藥刀械管制條例第十一條第四項未經許可持有可發
    射子彈具有殺傷力之改造手槍罪二罪間，互有方法結果之牽連關係，為牽連犯，
    應依刑法第五十五條之規定，從一重之槍砲彈藥刀械管制條例第十一條第四項未
    經許可持有可發射子彈具有殺傷力之改造手槍罪處斷，至檢察官起訴書所犯法條
    欄雖漏載被告甲○○另涉犯槍砲彈藥刀械管制條例第十二條第四項之未經許可持
    有子彈罪、刑法第三百三十七條之侵占遺失物罪，惟就被告甲○○未經許可持有
    子彈罪部分，因檢察官業於起訴書之犯罪事實部分詳載被告甲○○係同時取得改
    造玩具手槍一枝及子彈五顆，而管轄法院係以犯罪事實為其審判對象，犯罪事實
    已否起訴，則應以起訴書曾否就犯罪事實加以記載為準，與所犯法條之記載無關
    ，因被告所犯之法條，起訴書中固應記載，但法條之記載，究非起訴之絕對必要
    條件，若被告有兩罪，起訴書中已載明其犯罪事實而僅記載一個罪名之法條，其
    他一罪雖未記載法條，亦應認為業經起訴（最高法院六十四年度臺非字第一四二
    號判例參照），況未經許可持有子彈罪部分與業經起訴之未經許可持有可發射子
    彈具有殺傷力之改造手槍罪部分，並係被告甲○○同時以一持有行為同時取得，
    至被告甲○○所犯侵占遺失物罪部分，因與前開業經起訴之部分，具有方法結果
    之牽連關係，而為起訴效力所及，基於審判不可分之原則，自應由本院一併依法
    加以審判。爰審酌被告甲○○前無任何前科素行、品行良好、熱心公益等情，此
    有被告甲○○臺灣桃園地方法院檢察署刑案資料查註紀錄表及臺灣高等法院被告
    全國前案紀錄表、被告甲○○之中華血液基金會捐血績優狀（詳偵查卷第三七頁
    ）各一紙附卷可稽、與被告甲○○持有改造槍枝助長社會治安惡化，惟其持有時
    間非長，念其單純持有手槍、子彈並未持槍犯下其他不法犯行反而因改造手槍走
    火受傷等所生危害尚輕，又其以拾獲他人之物而犯案之犯罪手段，及犯後自始坦
    承其犯行，深具悔意態度尚稱良好及公訴人於本院審理時請求對被告甲○○從輕
    量刑（詳本院九十三年二月二十五日簡式審判筆錄第七頁）等一切情狀，量處被
    告甲○○有期徒刑一年，併科罰金新臺幣十萬元，並就罰金部分諭知易服勞役之
    折算標準，以資警惕。另被告甲○○前未曾受有期徒刑以上刑之宣告，此次因一
    時失慮，致罹刑典，經此刑之宣告後，應知警惕而無再犯之虞，觀諸被告甲○○
    有正常職業，且現尚擔任職業工會之理事，復有父母及幼年子女待其扶養，亦有
    麗欣美髮造型坊臺北縣政府營利事業登記證（詳偵查卷第三六頁，載負責人係被
    告甲○○）、被告甲○○擔任第九屆臺北縣女子美容商業同業公會理事證明書（
    詳偵查卷第三八頁，期間自九十一年十月二十二日至九十四年十月二十一日止）
    及戶籍謄本一份（附本院卷中）等在卷足參，本院經綜合其職業及家庭因素，因
    認本件刑之宣告以暫不執行為適當，爰併予宣告緩刑三年，用啟自新。
三、末按保安處分適用裁判時之法律，刑法第二條第二項定有明文，槍砲彈藥刀械管
    制條例第十九條第一項原規定犯該條例第七條、第八條、第十一條、第十二條第
    一項至第三項、第十三條第一項至第三項之罪，經判處有期徒刑者，應於刑之執
    行完畢或赦免後，令入勞動場所強制工作，其期間三年。然司法院大法官會議對
    該規定於八十七年十二月十八日著成釋字第四七一號解釋例，明示該條例第十九
    條第一項所定，不問對行為人有無預防矯治其社會危險性之必要，一律宣付強制
    工作三年，致限制其中不具社會危險性之受處分人之身體、自由部分，其所採措
    施與所欲達成預防矯治之目的及所需程度，不合憲法第二十三條所定之比例原則
    ，宣告自解釋條例公布之日不予適用。立法院嗣並三讀通過修正刪除槍砲彈藥刀
    械管制條例第十九條規定，經總統於九十年十一月十四日公布，同年月十六日生
    效，是依刑法第二條第二項保安處分適用裁判時之法律規定，而無須宣告強制工
    作，又被告甲○○僅持有改造玩具手槍、子彈，未持以犯案，所為亦不符刑法第
    九十條宣告強制工作之要件，尚無為保安處分之必要，附此敘明。
四、扣案之改造玩具手槍一枝係違禁物，而彈匣一個復係扣案槍枝之主要組成零件，
    依槍砲彈藥刀械管制條例第四條第二項規定屬於槍枝之一部分，亦係違禁物，應
    依刑法第三十八條第一項第一款宣告沒收；另原具殺傷力之於彈匣內之土造子彈
    一顆，則因已經槍枝走火擊發而不具殺傷力，僅餘彈頭及空彈殼各一枚，與另案
    扣不具殺傷力之土造子彈四顆，因均非被告甲○○所有，是就前開彈頭及空彈殼
    各一枚、土造子彈四顆，自不予宣告沒收，附此敘明。
五、檢察官起訴意旨另略以：被告甲○○於九十二年五月十四日下午某時許，於不詳
    地點取得改造手槍一把（含彈匣一個）、子彈五顆、不明刀械一支，竟未經許可
    ，將該改造手槍、刀械插放自身腰際持有之。嗣當日下午五時許，駕車至某不明
    偏僻地點小解時，不慎槍枝走火射擊到甲○○之右下腹，致其受有腹部槍傷併大
    腸穿刺傷之傷害。經送醫急救而為警查獲並扣得上開改造手槍、子彈、刀械等物
    ，因認被告甲○○就持有不明刀械一支部分，另涉犯違反槍砲彈藥刀械管制條例
    第十四條第三項之未經許可持有刀械罪嫌云云，並與前開本院認定有罪之部分，
    有想像競合犯之裁判上一罪之關係。
（一）按犯罪事實應依證據認定之，無證據不得推定其犯罪事實；又不能證明被告犯
      罪者，應諭知無罪之判決，刑事訴訟法第一百五十四條第二項、第三百零一條
      第一項分別定有明文。又事實之認定，應憑證據，如未能發現相當證據，或證
      據不足以證明，自不能以推測或擬制之方法，為裁判基礎，最高法院四十年度
      臺上字第八六號判例可資參照；而認定犯罪事實所憑之證據，雖不以直接證據
      為限，間接證據亦包括在內，然而無論直接證據或間接證據，其為訴訟上之證
      明，須於通常一般之人均不致有所懷疑，而得確信其為真實之程度者，始得據
      為有罪之認定，倘其證明尚未達到此一程度，而有合理之懷疑存在而無從使事
      實審法院得有罪之確信時，即應由法院為諭知被告無罪之判決，最高法院七十
      六年台上字第四九八六號判例亦有明揭。
（二）查檢察官認被告甲○○涉有前開罪嫌，其所依憑之證據無非為被告甲○○已自
      白其持有扣案之刀械一把，復有扣案之刀械一把為資佐證為據（詳偵查卷第六
      六頁，九十二年度保管字第六三二三號）。
（三）被告甲○○自警訊時迄於本院審理時，亦不否認扣案之刀械一把為其因撿拾而
      同時持有等情。
（四）經查：
  １、扣案之刀械一把經送請桃園縣政府警察局鑑定結果，經局認該把刀械，柄長十
      四公分、刃長二十三公分，單面開鋒，與管制刀械武士須刀柄十五公分以上、
      刀刃三十五公分以上需開鋒之要件不符，經鑑驗非為槍砲彈藥刀械管制條例中
      之管制刀械之事實，此有桃園縣政府警察局九十二年十一月二十七日桃警保字
      第０九二００一七二八０號函一份（詳偵查卷第六二頁至第六四頁）。
  ２、又起訴書所引之證據並所犯法條欄之九十二年八月二十四日函文，經查應係桃
      園縣政府警察局九十二年九月二十五日桃警保字第０九二０００八０七九號函
      文（詳偵查卷第六五頁，載送鑑刀械，柄長十五公分、刃長二十四公分雙面開
      鋒且對稱，經鑑驗為槍砲彈藥刀械管制條例之管制刀械匕首），惟前開桃園縣
      政府警察局九十二年九月二十五日桃警保字第０九二０００八０七九號函文已
      為嗣後桃園縣政府警察局所出具如１、所示之九十二年十一月二十七日桃警保
      字第０九二００一七二八０號函文所更正，此可詳見該函文第四點並載「本局
      九十二年九月二十五日桃警保字第０九二０００八０七九號函同時作廢」，準
      此，起訴書所載之函文顯已由桃園縣政府警察局另具函作廢，自無從採為認定
      被告甲○○犯罪之依據。
  ３、本件公訴人於本院審理時，先於陳述起訴要旨時，更正「另起訴書誤載被告另
      犯槍砲彈藥刀械管制條例第一四條第三項部分罪名顯然誤植，此部分罪名刪除
      。」（詳本院九十三年二月二十五日簡式審判筆錄第二頁），益徵檢察官起訴
      被告甲○○起訴被告甲○○另涉犯違反槍砲彈藥刀械管制條例第十四條第三項
      之未經許可持有刀械罪嫌乙節，尚屬無據。
    綜上所述，則扣案之刀械一把，既非槍砲彈藥刀械管制條例所管制之刀械，被告
    甲○○持有該把刀械即無該當於違反槍砲彈藥刀械管制條例第十四條第三項之未
    經許可持有刀械罪之構成要件，此外，復查無其他積極證據足資證明被告甲○○
    有何違反該部分之犯行，既不能證明被告甲○○犯罪，核諸前揭說明，本應由本
    院就該部分為無罪之諭知，惟因檢察官及公訴人均認上開部分，與被告甲○○所
    犯上開論罪科刑部分，有牽連犯或想像競合犯關係，爰不另無罪之諭知，併此敘
    明。
據上論斷，應依刑事訴訟法第二百九十九第一項前段、第二百七十三條之一第一項，
槍砲彈藥刀械管制條例第十一條第四項、第十二條第四項、刑法第十一條前段、第三
百三十七條、第五十五條、第四十二條第二項、第七十四條第一款、第三十八條第一
項第一款，罰金罰鍰提高標準條例第一條前段、第二條，現行法規所定貨幣單位折算
新臺幣條例第二條，判決如主文。
本經檢察官羅秀蓮到庭執行職務。
中      華      民      國    九十三    年      三      月      十      日
                                  臺灣桃園地方法院刑事第十庭
                                      法  官   曾淑華
右正本證明與原本無異。
如不服本判決，應於判決送達後十日內向本院提出上訴狀( 應附繕本 )，上訴於
臺灣高等法院。
                                      書記官   文巧雲
中      華      民      國    九十三    年      三     月        十     日
槍砲彈藥刀械管制條例第十一條
未經許可，製造、販賣或運輸第四條第一項第一款所稱其他可發射金屬或
子彈具有殺傷力之各式槍砲者，處五年以上有期徒刑，併科新臺幣一千萬
元以下罰金。
未經許可，轉讓、出租或出借前項所列槍砲者，處三年以上十年以下有期
徒刑，併科新臺幣七百萬元以下罰金。
意圖供自己或他人犯罪之用，而犯前二項之罪者，處無期徒刑或七年以上
有期徒刑，併科新臺幣一千萬元以下罰金。
未經許可，持有、寄藏或意圖販賣而陳列第一項所列槍砲者，處一年以上
七年以下有期徒刑，併科新臺幣七百萬元以下罰金。
第一項至第三項之未遂犯罰之。
槍砲彈藥刀械管制條例第十二條
未經許可，製造、販賣或運輸子彈者，處一年以上七年以下有期徒刑，併
科新台幣五百萬元以下罰金。
未經許可，轉讓、出租或出借子彈者，處六月以上五年以下有期徒刑，併
科新台幣三百萬元以下罰金。
意圖供自己或他人犯罪之用，而犯前二項之罪者，處三年以上十年以下有
期徒刑，併科新台幣七百萬元以下罰金。
未經許可，持有、寄藏或意圖販賣而陳列子彈者，處五年以下有期徒刑，
併科新台幣三百萬元以下罰金。
第一項至第三項之未遂犯罰之。
中華民國刑法第三百三十七條
(侵占遺失物罪)
意圖為自己或第三人不法之所有，而侵占遺失物、漂流物或其他離本人所
持有之物者，處五百元以下罰金。
